【裁判字號】    97,苗小,262
【裁判日期】    970905
【裁判案由】    侵權行為損害賠償
【裁判全文】
臺灣苗栗地方法院民事小額判決         97年度苗小字第262號
原      告  甲○○
被      告  丙○○
上列當事人間請求侵權行為損害賠償事件，本院於民國97年8 月
21日言詞辯論終結，判決如下：
    主  文
原告之訴駁回。
訴訟費用由原告負擔。
    事    實
一、原告起訴主張：被告為位於苗栗縣竹南鎮○○路257 號「存
    維啟電器工程行」（下稱系爭工程行）之負責人，與原告因
    安裝冷氣一事發生糾紛。於民國95年12月23日下午2 時許，
    原告騎乘機車至系爭工程行向被告催討返還工資，被告竟自
    工程行內衝出，從後方抓住其左肩，打其右臉巴掌、腳踢其
    下體，致其受有右臉紅腫3 ×3 公分及外陰瘀青10×5 公分
    等傷害。原告因被告上開傷害行為，造成精神及身體上極度
    不適，於隔日至慈祐醫院住院治療。為此依侵權行為之法律
    關係，請求被告賠償精神慰撫金新台幣（下同）8 萬元。並
    聲明：被告應給付原告8 萬元。
二、被告則以：原告於95年12月23日上午至系爭工程行時，已處
    於酒醉狀態，並自行取用冰箱內之酒類飲用，停留2 、3 個
    小時後始離開。期間伊曾要求原告離去，原告不從，因而發
    生爭執，惟伊並未毆打原告。原告之傷勢應係其自行造成，
    因原告牽車離去時已酒醉，因重心不穩而機車倒地，後來跨
    坐於機車欲離去時，又撞到花籃而再次跌倒，被機車壓到，
    是原告之傷勢應係當時騎車摔倒所致。又縱使原告之傷勢係
    遭人毆打所致，亦可能係他人造成，不得遽指係被告所為。
    再者，原告於警詢、偵查、刑事庭審理及本院審理時，對於
    事發當日有無進入系爭工程行、遭傷害方式及有無他人在場
    等重要情節，指訴內容反覆、前後不一；且原告精神狀況不
    正常，有被迫害妄想症。足見原告主張伊有傷害之侵權行為
    云云，並非屬實等語置辯。並聲明：原告之訴駁回。
    理    由
一、原告經合法通知，未於最後言詞辯論期日到場，查無民事訴
    訟法第386 條所列各款情形，爰依被告之聲請，由其一造辯
    論而為判決。
二、原告主張於95年12月25日經醫生診斷受有右臉紅腫3 ×3 公
    分及外陰瘀青10×5 公分等傷害，業據其提出慈祐醫院診斷
    證明書（本卷第15頁）為證，且為被告所不爭執，自堪信為
    真實。
三、按當事人主張有利於己之事實者，就其事實有舉證之責任，
    民事訴訟法第277 條定有明文。另主張法律關係存在之當事
    人，就該法律關係發生所須具備之特別要件，應負舉證之責
    任，而侵權行為損害賠償請求權之存在，除須有損害之發生
    及行為人有故意、過失之事實外，並以二者之間有相當因果
    關係為成立要件，故侵權行為損害賠償之訴訟，主張侵權行
    為之人須先就上述要件為相當之證明，始能謂其請求權存在
    ，此為我國審判實務上對於侵權行為舉證責任分配法則之一
    向通見（最高法院58年台上字第1421號判例、80年台上字第
    1462號、82年度台上字第267 號判決意旨參照）。原告主張
    因被告之毆打行為，致其受有傷害乙節，既為被告所否認，
    則依前揭說明，原告就上述侵權行為損害賠償請求權成立要
    件，自負舉證之責。
四、查原告受傷之事實，雖據其提出慈祐醫院之診斷證明書（本
    卷第15頁）為證，惟該份診斷證明書僅可證明原告受有右臉
    紅腫及外陰瘀青等傷害，尚無法就此判定受傷之確切原因，
    蓋造成此種傷害之原因多端，或為車禍撞擊、跌倒、遭物品
    擊中，或其他意外造成，非謂一有此種傷害，即係遭人毆打
    所致。又縱使原告之傷害係遭人毆打，亦無法僅憑上開診斷
    證明書即謂傷害係被告所為。再原告主張係於95年12月23日
    下午2 時許遭被告毆打，於隔日晚間至慈祐醫院急診就醫等
    語，依卷附之病歷所示，原告急診時間為同年12月24日下午
    19時許（本院96年度易字第1093號刑事卷第23頁背），距遭
    毆打時間約隔1 日又5 小時；另原告於偵查中提出之林嘉發
    全方位中醫診所診斷書（96年度偵字第473 號卷第10頁），
    記載原告就診時間為95年12月29日，距受傷時間相隔更達6
    日，是於上述之間隔期間內，亦有可能係其他外力介入而致
    原告受傷。故原告既未能提出錄音、錄影、在場人證等客觀
    足以證明被告確有毆打之侵權行為之證據，僅憑前揭診斷證
    明書，尚無從為不利於被告之認定。
五、再者，本院核閱比對原告於警詢、偵查、本院刑事庭審理時
    及本件審理時之陳述：（一）就被告毆打之方式：於警詢時
    稱被告以「雙手」打伊之臉部（96年度偵字第473 號卷第5
    頁），偵查中稱以「左手拳頭」打其右臉頰（96年度調偵字
    第15號卷第1 頁），於本院97年4 月29日審理時再稱：被告
    係從後面抓伊之左肩，打伊右臉「巴掌」（卷第41頁）；（
    二）關於事發當時是否有他人在場見聞：偵查中稱當時被告
    女兒有看到，沒有其他人看到（96年度調偵續字第1 號卷第
    4 頁背面），後於本院審理時改稱與友人乙○○一同前往，
    被告女兒與乙○○均目睹被告毆打伊（卷第41頁）。故就上
    開被告有如何侵權行為之重要情節，原告前後指訴明顯不一
    ，已難認其指訴被告有毆打行為乙節為真。況證人乙○○已
    到庭證述：與原告已有1 、2 年未聯絡，曾與原告一同去被
    告所開立之小吃店（與系爭工程行同一地點）用餐，惟不記
    得正確日期，亦未看見被告毆打原告等語明確（卷第103 頁
    ）。益證原告主張被告有傷害行為云云，應屬無稽。又兩造
    並不爭執曾因安裝冷氣及工資問題而生嫌隙之事實，足認原
    告對被告已心生不滿，是其指訴或有誇大渲染之嫌。另原告
    於本件事發前即患有精神疾病，有本院依職權向財團法人為
    恭紀念醫院精神科調取之病歷可佐，且其於法庭內之陳述反
    覆、情緒失控亦不時可見（卷第39、40、61頁）；復參以證
    人連錦煌於本院刑事庭審理時證述：曾在系爭工程行內見到
    原告喝醉酒，還遭原告打一巴掌，並將伊之鑰匙丟到垃圾桶
    等語（96年度易字第1093號卷第49頁）；證人乙○○於本院
    審理時亦證稱：原告情緒不穩定，脾氣不好，會隨便亂講話
    （卷第103 至104 頁）等情；已堪認原告之精神狀態異於常
    人。是徵諸上情，原告之前揭主張，反覆不一、純屬空言，
    實不足採。
六、綜上所述，原告迄未能舉證證明被告確有傷害之侵權行為，
    故其基於侵權行為之法律關係，請求被告賠償8 萬元，顯無
    理由，應予駁回。
七、本件事證已臻明確，兩造其餘之攻擊防禦方法及舉證，經核
    均與判決結果無影響，爰無庸逐一論述，附此敘明。
八、據上論結，本件原告之訴為無理由，依民事訴訟法第436 條
    之23、第436 條第2 項、第78條，判決如主文。
中    華    民    國    97    年    9     月    5     日
                  苗栗簡易庭法  官  黃怡玲
以上正本係照原本作成。
如不服本判決，應於判決送達後20日內，以判決違背法令為理由
，向本院提出上訴狀並表明上訴理由，及須按他造當事人之人數
附繕本。
上訴理由應表明：
  一、原判決所違背之法令及其具體內容。
  二、依訴訟資料可認為原判決有違背法令之具體事實。
如未表明上訴理由者，應於上訴後20日內向本院提出上訴理由。
當事人如對本件訴訟內容有所疑義，得聲請閱卷。
                            書記官  葉  政
中    華    民    國    97    年    9     月    5     日


司法院資訊處製作；財團法人民間司法改革基金會備份。
